臺灣高等法院高雄分院刑事判決　　　　100年度上易字第698號
　　　　　　　　　　　　　　　　　　100年度上易字第699號
上　訴　人
即　被　告　林順輝
上列上訴人因竊盜案件，不服臺灣高雄地方法院100 年度易字第
287 、469 號中華民國100 年5 月6 日第一審判決（起訴案號：
臺灣高雄地方法院檢察署100 年度偵字第3346號，追加起訴案號
：100 年度偵字第7365號，移送併辦案號：100 年度偵字第7365
號），提起上訴，本院判決如下：
     主  文
上訴駁回。
     理  由
一、按不服地方法院之第一審判決而上訴者，須提出上訴書狀，
    並應敘述具體理由，上訴書狀未敘述上訴理由者，應於上訴
    期間屆滿後20日內補提理由書於原審法院。逾期未補提者，
    原審法院應定期間先命補正。但上訴書狀已敘述理由，惟所
    敘述者非屬具體理由，則屬不符上訴之法定程式，由第二審
    法院以其上訴不合法律上程式，判決駁回，不生定期命補正
    之問題，刑事訴訟法第350 條第1 項、第361 條、第362 條
    、第367 條定有明文。
二、按上開所稱具體理由，係指須就不服之判決為具體之指摘而
    言，如僅泛稱原判決認事用法不當或採證違法、判決不公等
    ，均非具體理由（法院辦理刑事訴訟案件應行注意事項第16
    2 點參照）；復按「所謂具體理由，必係依據卷內既有訴訟
    資料或提出新事證，指摘或表明第一審判決有何採證認事、
    用法或量刑等足以影響判決本旨之不當或違法，而構成應予
    撤銷之具體事由，始克當之（例如：依憑證據法則具體指出
    所採證據何以不具證據能力，或依憑卷證資料，明確指出所
    為證據證明力之判斷如何違背經驗、論理法則）；倘僅泛言
    原判決認定事實錯誤、違背法令、量刑失之過重或輕縱，而
    未依上揭意旨指出具體事由，或形式上雖已指出具體事由，
    然該事由縱使屬實，亦不足以認為原判決有何不當或違法者
    （例如：對不具有調查必要性之證據，法院未依聲請調查亦
    未說明理由，或援用證據不當，但除去該證據仍應為同一事
    實之認定），皆難謂係具體理由，俾與第二審上訴制度旨在
    請求第二審法院撤銷、變更第一審不當或違法之判決，以實
    現個案救濟之立法目的相契合，並節制濫行上訴」（最高法
    院97年度台上字第892 號判決意旨參照）。又所謂「具體理
    由」，須依據卷內既有訴訟資料或提出新事實、新證據為具
    體指摘，指出原判決有不當或違法之處。且所敘述第一審判
    決之不當或違法必須實際上存在，倘若其所指摘之理由，與
    原判決或卷內之訴訟資料不相適合，或所稱原判決之不當或
    違法，根本不存在，即不符合具體理由之形式要件（最高法
    院76年台上字第5771號判例、71年度第3 次刑事庭會議決議
    參照）。是如上訴理由書狀並未依據卷內訴訟資料，具體指
    摘原判決認事用法有何違法或不當之情形，即屬上訴未敘述
    具體理由。
三、本件上訴人即被告林順輝（下稱被告）經原審論以加重竊盜
    罪6 罪，各判處有期徒刑9 月3 次，10月1 次，8 月2 次，
    定應執行刑為有期徒刑4 年後，於民國100 年5 月25日具狀
    提起上訴，聲明上訴狀記載略以：「原審審判程序期日各為
    100 年3 月15日、4 月1 日、4 月22日，各期日間相距皆逾
    15日以上，但原審於第2 次審判期日未諭知更新審理程序，
    於第3 次審判期日方諭知更新審理，顯然違背法令，應予撤
    銷，另為適當之判決」云云。
四、按原審於再開辯論後之審判，其參與之推事雖已有更易，而
    審判筆錄內又無諭知更新審理之記載，但查其所踐行之程序
    ，既重新開始進行，即實際上已經更新審理，自不能因其未
    諭知更新審理之故，指為違法（最高法院刑事29年上字第16
    01號判例參照），又按刑事訴訟所稱更新審判，係指參與審
    判之法官，應始終出庭，自法庭活動之中獲取心證而為判斷
    ，並為確保其鮮明，法庭活動應以連續為原則，一旦間隔至
    15日以上，即應重新更始，此觀刑事訴訟法第292 條第1 項
    及第293 條規定甚明。惟若審判法官發生職務調動等情事，
    致審判庭組織成員變更，倘更新後之合議庭對於訴訟程序之
    踐行，自朗讀案由起，以迄辯論終結止，係完全重新進行且
    連續為之，即符上揭更新審理規定意旨，不能因審判長未在
    形式上宣示「更新審理」一語，遽謂該實質上合法之程序為
    違法（最高法院98年度台上字第3478號判決意旨參照）。經
    查：
（一）原審100 年4 月1 日審判程序期日，與前次審判期日（即
      100 年3 月15日）間雖逾15日，且審判長未諭知更新審理
      ，但觀諸該期日審理筆錄所載，審判長以朗讀案由為始，
      再進行人別訊問與檢察官起訴要旨之陳述，繼告知被告刑
      事訴訟法第95條規定之權利告知事項，再進行調查證據程
      序（見原審100 年度易字第287 號卷第91-98 頁），其所
      踐行之程序，既依刑事訴訟法第285 至288 條之規定，重
      新開始進行，即實際上業已更新審理，揆諸前揭最高法院
      判例及判決要旨，自不能因原審未在形式上宣示「更新審
      理」一語，遽指為違法。
（二）再原審100 年4 月22日之審判程序期日，與前次審判期日
      （即100 年4 月1 日）間雖逾15日，但審判長已諭知更新
      審理，並由書記官朗讀前筆錄代之，且實際進行審理程序
      ，有該期日之審理筆錄可證（見原審100 年度易字第287
      號卷第142 頁），自無被告所稱訴訟程序違背法令之疑義
      。
  綜上所述，原判決及其所有進行程序均無何不當、違法之處，
  足認被告上訴意旨所指原判決上揭不當或違法之情形，誠屬其
  個人意見，實際上並不存在。
五、從而，本件被告所具上訴書狀並未依據卷內既有訴訟資料或
    提出新事實、新證據指出原判決有何不當或違法而為具體指
    摘，顯未敘述具體理由，有聲明上訴狀在卷可按。按之上開
    刑事訴訟法第361 條、第362 條、第367 條規定，及最高法
    院76年台上字第5771號判例、71年度第3 次刑事庭會議決議
    ，上訴人之上訴顯屬違背法律上之程式，應由本院依刑事訴
    訟法第367 條前段、第372 條規定，不經言詞辯論逕行判決
    如主文。
中    華    民    國    100   年    7     月    15    日
                  刑事第十一庭  審判長法  官  翁慶珍
                                      法  官  孫啟強
                                      法  官  石家禎
以上正本證明與原本無異。
不得上訴。
中    華    民    國   100    年    7     月    15    日
                                      書記官  黃月瞳